最　高　行　政　法　院　裁　定
　　　　　　　　　　　　　94年度裁字第01617號
上　訴　人　丙○○
即原審原告
上　訴　人　財政部臺灣省北區國稅局
即原審被告
代　表　人　乙○○
　　　　　　　　　　　　送達代收人　甲○○
上列當事人間因綜合所得稅事件，上訴人對於中華民國93年2月
19日臺北高等行政法院92年度簡字第803號判決，提起上訴，本
院裁定如下：
    主  文
兩造上訴均駁回。
上訴審訴訟費用由兩造各自負擔。
    理  由
壹、上訴人丙○○（下稱原審原告）上訴主張：（一）復查決定
    應退本稅新臺幣（下同）34,000元及加計利息部分：依稅捐
    稽徵法第38條第2項規定，本件原審被告於民國（下同）91
    年12月17日北區國稅竹市2字第0911025874號函主旨略謂：
    「檢送82年度綜合所得稅復查決定書，復查決定應退稅額通
    報單各乙份。」，所載應退稅款34,000元並自83年3月30起
    計息，抵繳稅額0元，為原審被告所不否認。惟原審被告並
    未依法實際將該筆退稅款退還原審原告，有違「信賴保護」
    原則。又於訴願程序時，復主張尚有積欠遺產稅52,192,415
    元，抵繳退稅款，顯違反行政救濟原理。又經查財政部75年
    6月編印之「徵課管理作業手冊」有關退稅抵繳之處理所載
    注意事項：退稅抵繳欠稅僅限於依法確定尚未繳清之各稅，
    且尚在行政救濟程序中或申請更正中者，依法無須即行繳納
    之稅款，不得以退稅抵繳。准此，原審被告所稱蘇木榮遺產
    稅乙案，業經行政院再訴願全部撤銷，有原審法院90年度訴
    字第164號判決附原卷可證。足證原審被告所稱尚欠遺產稅
    52,192,415元於法無據，自不足採，並違反稅捐稽徵法第1
    條之1規定。而原審駁回原審原告之請求亦法無據，自應依
    法廢棄。（二）有關義發行百貨有限公司租賃所得171,000
    元部分：原審既認定本件房屋非蘇陳素之單獨財產，又以
    全部房屋財產出租之租金所得額171,000元，全部認列蘇陳
    素財產（部分）出租之租金所得，與所得稅法第14條第5
    類第1項第1款規定之計算租賃所得不符，亦應依法廢棄。綜
    上所述，爰請求判決廢棄原判決不利原審原告之部分。
貳、上訴人財政部臺灣省北區國稅局（下稱原審被告）主張及答
    辯：（一）、查「自興行」為經營菸酒零售之小規模營業人
    ，其課稅方式為「查定課徵」，「自興行」之負責人於81年
    10月7日巳變更為蘇陳素，其經營規模屬前述之小規模營
    業人，並未使用統一發票記帳核稅，其所得係由所在地稽徵
    機關按其營業地點、營業面積、僱用人數等資料，核定營業
    額，再按營業額之1%核課營業稅，並按營業額之6%核算全年
    所得額，核定原審原告營利所得7,362元，至原審原告主張
    實際經營，扣除水電、地價稅、房屋稅等為負數，並無所得
    等語，及原判決認原審被告未就上開所得詳查，及有否交付
    ，即逕歸為蘇陳素之所得，自非妥適，有發回重為調查之
    必要等語，即有可議之點，應有認事用法不當之情節。綜上
    ，本件原審被告所為之決定，並無不合，原審誤解該筆所得
    之核定依據，致原判決此部分適用法規不當，請予廢棄。（
    二）、有關原審原告主張原處分機關未依規定退回本稅及加
    計利息54,457元乙節，查本件復查決定應退稅額及加計利息
    金額為56,729元，惟蘇陳素81年尚有欠稅54,457元，按稅
    捐稽徵法第29條規定：「納稅義務人應退之稅捐，稅捐稽徵
    機關應先抵繳其積欠。」是原核定抵欠後實退2,272元，於
    法並無不合，原審原告主張實屬誤解。另查義發行百貨有限
    公司業已更正租賃所得之所得人為蘇陳素，是原核定據以
    將系爭租賃所得171,000元改歸課蘇陳素，並無不合，原
    審原告主張應予註銷乙節，核無足採。又系爭房屋之房屋稅
    納稅義務人雖仍為蘇木榮，惟依承租人談話筆錄記載系爭租
    賃所得人確為蘇陳素，「何況蘇陳素為其他全部繼承人
    之母，其有先領得遺產孳息之情形，其他繼承人基於親情，
    也未必一定會有不同意見。況遺產之孳息在遺產及贈與稅法
    中也不列入遺產範圍，繼承人如先於遺產處理，法律也未加
    禁止，因此更有先行分配之可能，而此等分配，對分得人而
    言，其分配時點即所得實現之時點」，原判決業巳論述甚明
    ，並無違背法令、偏袒或理由矛盾情事。是本件原審原告之
    上訴顯無理由，爰請判決駁回其上訴。
參、原判決以：（一）有關獨資商號「自興行」發給之營利所得
    7,362元部分：姑不論該筆所得是否存在（此點原審原告有
    爭議），原審被告至少應先查明蘇陳素是否已實際領得該
    筆款項，方能決定是否可以排斥財政部71年3月17日臺財稅
    第31856號函釋之適用。而且排斥該函釋之適用後，仍應在
    從所得之概念著手，檢討此筆款項蘇陳素能否終極保有此
    筆款項，以決定該筆款項能否列為蘇陳素個人營利所得項
    下之「收入」。但原審被告在未加調查之情況下，逕行認定
    該筆款項為蘇陳素本人之應稅收入，自非妥適，而有發回
    重為調查之必要。（二）有關由義發行百貨有限公司給付之
    租賃所得171,000元部分：此部分已可確定是由蘇陳素本
    人領取，此有原處分卷所附之張信貞談話筆錄及房屋租賃契
    約書為證。而依據一般經驗法則，共同繼承人在遺產未完成
    分割前，仍然有可能就遺產所生之孳息實際進行分配，而由
    特定繼承人先行取得，並在往後遺產分配時再行調整。何況
    本案中蘇陳素為被繼承人之配偶，而為其他全部繼承人之
    母，若其有先領得遺產孳息之情形，其他繼承人基於親情，
    也未必一定會有不同意見。何況遺產之孳息在遺產及贈與稅
    法中也不列入遺產範圍，繼承人如先於遺產處理，法律也未
    加禁止，因此更有先行分配之可能。而此等分配，對分得人
    而言，其分配時點即為所得實現之時點。固然稅法上有關客
    觀證明責任之配置，其中收入之證明，原則上應由稅捐稽徵
    機關證明。但這樣的原則還是有例外，特別在證據資料掌握
    在納稅義務人手中時，基於「（證據）管領說」之理論，會
    發生客觀證明責任倒置轉換之效果，自應改由該納稅義務人
    負擔。但本案原審原告並未提出客觀而具公信力之證據資料
    來證明此一待證事實（即「全體繼承人有暫不分配，而委由
    蘇陳素出面代領，再歸入遺產中之協議存在」），自無從
    信為真實，原審被告上開所得歸屬及實現年度之認定自無錯
    誤可言，因此原處分此部分規制性決定應予維持。（三）有
    關原審原告請求原審被告返還溢繳之本稅與加計利息差額54
    ,457元部分：依現行司法實務，稅務案件一向僅撤銷到復查
    決定階段，而保留原核定，以供稅捐稽徵機關另為調查（此
    為實務上作業之慣例）。由於原核課處分在未終局確定為違
    法處分（並決定違法程度）以前，其處分之拘束力及公定力
    仍然存在，原審原告尚不得以核定處分實體違法為由，而主
    張不當得利之返還請求權，因此其此部分請求於法無據，應
    予駁回。綜上所述，本件原處分就「蘇陳素有取自自興行
    之營利所得7,362元以及與此相關稅基計算、稅率決定」等
    之規制性決定，尚有違法，訴願決定未就此予糾正，亦有未
    洽，原審原告訴請撤銷自屬有據，爰併予撤銷此部分之規制
    性決定，並發回原處分機關重為決定。至於原處分其餘部分
    之規制性決定則無不合，訴願決定予以維持亦無違誤，原審
    原告訴請撤銷，於法無據，應予駁回。
肆、本院查：一、按對於適用簡易程序之裁判提起上訴或抗告，
    須經本院許可，且該許可以訴訟事件所涉及之法律見解具有
    原則性者為限，行政訴訟法第235條定有明文。所謂具有原
    則性，係指該事件所涉及之法律問題意義重大，而有加以闡
    釋之必要而言。二、關於原審原告之上訴部分：（一）、本
    件原判決關於由義發行百貨有限公司給付之租賃所得171,00
    0元部分之事實，已詳予論述，認原處分此部分之認事用法
    ，均無違誤，予以維持，而駁回原審原告在原審此部分之訴
    。（二）、關於原審原告請求原審被告返還溢繳之本稅與加
    計利息差額54,457元部分，原審被告以本件復查決定應退稅
    額及加計利息金額為56,729元，惟蘇陳素81年尚有欠稅
    54,457元，按稅捐稽徵法第29條規定：「納稅義務人應退之
    稅捐，稅捐稽徵機關應先抵繳其積欠。」是原核定抵欠後實
    退2,272元（退稅主檔各細項線上查詢畫面附於原處分卷可
    按），並無違誤。訴願決定及原判決關於此部分雖非以此理
    由駁回原審原告此部分之訴願及起訴，但與原審原告在原審
    此部分之訴應受駁回之結果並無二致。三、關於原審被告之
    上訴部分，原判決以有關獨資商號「自興行」發給之營利所
    得7,362元部分之事實，仍有待查明（復查決定、訴願答辯
    及在原審之答辯均未提及此部分營利所得如何核定）。四、
    本件兩造上訴人對於適用簡易程序之原判決提起上訴，兩造
    上訴意旨所述，均係對原審依職權調查、證據取捨之事實認
    定，指摘原判決不當，無所涉及之法律見解具有原則性情事
    ，揆諸首揭說明，兩造上訴人提起上訴，均不應許可，兩造
    上訴均難謂合法，均應予駁回。
伍、依行政訴訟法第249條第1項前段、第104條、民事訴訟法第
    95條、第78條，裁定如主文。
中    華    民    國    94    年    8    月    18     日
                  第一庭審判長法  官　葉　振　權
                              法  官  陳  秀  美
                              法  官　劉　鑫　楨
                              法  官　吳　明　鴻
                              法  官　梁  松  雄
以  上  正  本  證  明  與  原  本  無  異
中    華    民    國    94    年    8    月    18     日
　　　　　　　　　　　　　　　書記官　陳　盛　信
